臺灣臺中地方法院民事判決　九十三年度訴字第一三一六號
　　原　　　告　俠客國際股份有限公司
　　法定代理人　甲○○
　　訴訟代理人　吳瑞堯律師
　　　　　　　　許蕙寶律師
　　被　　　告　荷商柯企資產管理股份有限公司
　　法定代理人　乙○○
　　訴訟代理人　王庭鴻律師
右當事人間第三人異議之訴事件，本院於民國九十三年十二月一日言詞辯論終結，判
決如下：
    主      文
本院九十一年度執字第三九二九一號強制執行事件，就附表所示建物所為之強制執行
程序應予撤銷。
訴訟費用由被告負擔。
    事實及理由
一、原告主張：本院九十一年度執字第三九二九一號強制執行事件，執行債權人即被
    告聲請對債務人霞客開發股份有限公司（下稱霞客公司）強制執行，所查封之坐
    落台中市○○區○○段一七五地號土地上，台中市○○路橫坑巷未編列門牌號碼
    （暫編五一四建號）且未為保存登記建物（下稱系爭建物），係原告出資興建具
    有所有權，非債務人霞客公司所有，為此依強制執行法第十五條規定提起本件第
    三人異議之訴，並聲明如主文所示。
二、被告則以下列情詞置辯：
  (一)原告提出之工程承攬單、統一發票及合約書均屬私文書，被告否認為真正，原告
    自應舉證以實其說。縱前開書證為真正，惟其內容僅表示原告就霞客溫泉工地之
    混凝土、防水工程及工程管理諮詢等事項，分別與全富混凝土工業股份有限公司
    、秉豐工程行及禾固工程顧問股份有限公司簽訂契約，均無法證明系爭建物係由
    原告興建。
  (二)系爭建物由外觀上無法看出係何人所有。
  (三)證人陳建峰證述：伊係秉豐工程行之負責人，上包禾固公司有叫伊到霞客溫泉施
    作入口右手邊湯屋之溫泉池防水工程，不是作建物本體之防水工程，建物本體伊
    去的時候已經完工還沒有裝潢，業主係何人不記得了，也沒有印象是否跟俠客公
    司簽約，該工程款有拖延，後來禾固公司通知伊去領支票，但支票的抬頭是誰忘
    記了等語。由此證言可知，證人施工之項目與系爭建物無關，自無法證明系爭建
    物係原告所有。至於證人曾俊琳係原告公司股東、董事兼總經理，所為證言顯偏
    頗原告，不足採信，所提出之協議書及備忘錄亦僅能說明霞客公司曾同意甲○○
    個人在台中市○○區○○段一七四地號內第二期基地開發興建湯屋，亦無從證明
    系爭建物係原告出資興建。
三、得心證之理由：
  (一)按第三人就執行標的物有足以排除強制執行之權利者，得於強制執行程序終結前
    ，向執行法院對債權人提起異議之訴，強制執行法第十五條定有明文。所謂就執
    行標的物有足以排除強制執行之權利者，係指於執行標的物有所有權、典權、留
    置權、質權存在情形之一者而言，若房屋在未為保存登記前，其所有權之歸屬，
    應以實際出資興建人而非以建造執照名義人（即起造人）為準據，最高法院著有
    四十四年台上字第七二一號判例、八十九年台上第三七四號、九十年台上字第六
    六六號判決可資參照。查本件被告以訴外人三雲建設股份有限公司、陳振秋及霞
    客公司為執行債務人聲請強制執行，業經本院執行處以九十一年度執字第三九二
    九一號開始執行，所查封之系爭建物，經原告以提起本件異議之訴為由，聲請本
    院以九十三年度聲字第一二八五號裁定命原告供擔保後停止執行，有裁定書一份
    在卷可稽，是關於系爭建物之執行程序尚未終結。依首揭說明，原告提起本件第
    三人異議之訴有無理由，端視系爭建物是否由原告實際出資興建為斷。
  (二)本件原告主張系爭建物為其出資興建一節，雖據其提出工程承攬單二張、合約書
    一張、統一發票四張為證，惟經本院依職權勘驗系爭建物所得，系爭建物位在台
    中市○○路橫坑巷路旁，距離習知之「霞客溫泉」營業範圍（山頭上），尚有約
    七百公尺路程，兩處無聯繫之設備，且係輕鋼構錏板造二層建物，外觀類似一般
    營建工地之臨時工務所型式，與「霞客溫泉」之營業建物顯有不同，有勘驗筆錄
    在卷可憑。是原告與霞客公司倘無其他約定，原告逕在霞客公司所有之土地上興
    建類似工務所之建物，並主張該建物為其所有，自非無疑。因此，原告僅以前開
    工程承攬單、合約書、統一發票等欲證明系爭建物係由原告實際出資興建，迄今
    仍為其所有，尚有不足。乃本院依原告聲請訊問證人曾俊琳證稱：伊是負責規劃
    發包霞客溫泉二期工程即室內湯屋部分，二期部分係原告獨資，系爭建物是臨時
    工務所，二樓部分係屬於原告，一樓部分係屬於霞客公司等語，並提出平面圖、
    備忘錄（甲○○與三雲建設負責人謝鴻霖、霞客開發籌備發起人謝介山所簽）、
    協議書（甲○○與霞客公司簽訂）各一件以佐其說，其所謂「系爭建物是臨時工
    務所」等語，已與本院前開勘驗所得相符，故證人縱係原告公司股東、董事兼總
    經理，所為證言已非全然不可採信。又證人所提平面圖繪載「俠客國際施工部份
    六處位置圖：機房十二間湯屋咖啡屋工務所俠客國際辦公室機房溫
    泉井」，所示工務所俠客國際辦公室位置即系爭建物，核與證人所證相符；另
    依備忘錄及協議書觀之，原告之法定代理人甲○○與三雲建設負責人謝鴻霖、霞
    客開發籌備發起人謝介山，先於八十七年六月十日簽訂備忘錄，其內容與本件相
    關者有：「2.溫泉井之開鑿權利屬於甲○○專有，甲○○有權另組公司或以己身
    名義進行開發，其汲取之溫泉水，五年內無償供霞客開發汲引營業，第六年起用
    水人每月應付給甲○○新台幣二十萬元整。3.甲○○尚未籌設公司完成以前，欲
    發包溫泉開鑿工程時，霞客開發應將其名義借予甲○○，用以跟工程公司訂立溫
    泉挖掘工程承攬契約」；嗣甲○○與霞客公司於九十年十二月八日另訂協議書，
    其內容與本件相關者有：「壹、依山坡開發條例申請核准，屬霞客開發股份有限
    公司所有之台中市○○區○○段一七四地號內第二期基地，甲方（即原告之法定
    代理人甲○○）擬開發興建溫泉湯屋（溫泉個室）營運，乙方（即霞客公司）同
    意甲方即日起進場鳩工興建。參、甲方對外需以霞客山莊溫泉湯屋之名稱營運之
    ，並接受山莊內部整體環境管理（包括停車場使用）之約束。但其湯屋建築物及
    設備、生財器具之所有權自始即歸甲方所有，甲方如不營運時，非經乙方同意不
    得讓售與第三者，應依當時之時價售與乙方承受，雙方各無異議」等語，由此可
    見，原告之法定代理人甲○○與霞客公司於八十七年六月間即開始合作開發溫泉
    營業，雙方約定自八十七年六月十日簽署備忘錄之日起五年內（即至九十二年六
    月九日止），甲○○無償提供溫泉水予霞客公司營業，五年後霞客公司則須每月
    支付甲○○二十萬元作為汲引溫泉水之對價；甲○○並得籌設公司自為溫泉湯屋
    之興建工程（即證人曾俊琳所證之第二期工程），此溫泉湯屋之建物及設備、生
    財器具仍屬甲○○所有，但對外須統一以霞客山莊溫泉湯屋名稱營運，並接受內
    部整體環境管理之約束而已，則前開平面圖所繪載之六處建物或設施，顯與霞客
    公司無關，堪可認定。從而，系爭建物既屬原告為興建溫泉湯屋需要，併同搭建
    之工務所，原告興建溫泉湯屋業經霞客公司同意，業如前述，則系爭建物搭建在
    霞客公司所有土地上，自無可議之處，而原告於本件訴訟所提出之工程承攬單二
    張、合約書一張、統一發票四張，並同本院九十二年度重訴字第五六九號訴訟（
    業經撤回）所提工程承攬單及統一發票（鋼構部分），除秉豐工程行施作之防水
    工程部分，顯與系爭建物無關，可由證人陳建峰所證情節證實以外，其餘鋼構、
    混凝土、工程管理等項目之支出，顯然已含系爭建物之建築費用。因此，原告主
    張系爭未保存登記建物，係原告出資興建具有所有權，堪以採信。
  (三)綜上所述，原告公司既為系爭建物之實際出資興建人，具有所有權，則原告據此
    請求將本院九十一年度執字第三九二九一號強制執行事件，就系爭建物所為之強
    制執行程序予以撤銷，即無不合，應予准許。
四、本判決基礎已經明確，雙方其餘主張及陳述，核與判決結論無影響，無庸一一論
    述，附此敘明。
五、結論：本件原告之訴為有理由，依民事訴訟法第七十八條，判決如主文。
中　　　華　　　民　　　國　　九十三　　年　　 十二　　 月　　 十五　　 日
　　　　　　　　　　　　　　　　　臺灣臺中地方法院民事第一庭
~B法　　　官　王邁揚
正本係照原本作成
如對本判決上訴，須於判決送達後廿日內向本院提出上訴狀
中　　　華　　　民　　　國　　九十三　　年　　 十二　　 月　　 十五　　 日
~B法院書記官
附表
